【裁判字號】    99,上訴,1224
【裁判日期】    990623
【裁判案由】    偽造文書等
【裁判全文】
臺灣高等法院刑事判決                99年度上訴字第1224號
上  訴  人
即  被  告  甲○○
上列上訴人因偽造文書等案件，不服臺灣基隆地方法院99年度訴
字第27號，中華民國99年2月9日第一審判決（起訴案號：臺灣基
隆地方法院檢察署98年度偵字第4058號），提起上訴，本院判決
如下：
    主    文
上訴駁回。
    事    實
一、甲○○前於民國96年間，因竊盜案件，經臺灣士林地方法院
    以96年度易字第1125號判處有期徒刑8月確定；又因搶奪案
    件，經原法院以96年度訴字第122號判處有期徒刑1年，後經
    本院以96年度上訴字第1744號駁回上訴確定，上開二罪後經
    減刑後定應執行刑為有期徒刑8月，於97年12月17日易科罰
    金執行完畢。
二、甲○○詎仍未知悔改，與其妹乙○○係二等血親關係，同住
    於基隆市○○區○○街52巷9號，於98年5月21日代乙○○領
    取美商花旗銀行所核發之卡號00000000000000000號VISA信
    用卡後，竟與其女友詹雅萍（另由檢察官偵辦中）共同基於
    為自己不法所有之犯意，以變易持有為所有之意思將代領之
    上開信用卡予以侵占入己。復與詹雅萍另基於偽造文書及詐
    欺取財之犯意聯絡，於同日先推由詹雅萍假冒「乙○○」向
    美商花旗銀行開卡後，並在其上開住處，推由詹雅萍在該張
    信用卡背面之空白簽名欄上偽造用以表示為「乙○○」署押
    1枚，以表明簽名者於信用卡有效期限內有權使用該信用卡
    之辨識及證明，使之完成開卡得以使用，而偽造該信用卡背
    面之私文書，繼之與詹雅萍於同日16時5分許，至位於基隆
    市○○區○○路「金瓜石仔打金店」之信用卡特約商店，持
    上開信用卡刷卡行使，購買價值新臺幣（下同）14萬6千元
    之金飾，並以在信用卡消費簽帳單（特約商店存根聯）上偽
    簽用以表示「乙○○」本人簽名之符號（署押）1枚，而偽
    造用以表示「乙○○」本人向各該特約商店刷卡消費意思之
    私文書，再持以交付該特約商店店員，用以主張係上開信用
    卡所有人簽認帳款之意思而加以行使該等偽造之私文書（簽
    帳單正本未扣案），使該特約商店店員誤認係真正持卡人刷
    卡消費，陷於錯誤而交付金飾，並使美商花旗銀行陷於錯誤
    而同意撥款，均足生損害於乙○○、美商花旗銀行及「金瓜
    石仔打金店」特約商店之利益。所得贓物均由甲○○與詹雅
    萍持以變賣花用。嗣經乙○○於98年5月21日16時10分許，
    接獲花旗銀行人員告知，始察覺上情，報警處理。
三、案經乙○○訴由基隆市警察局第二分局報請臺灣基隆地方法
    院檢察署檢察官偵查起訴。
    理    由
壹、程序部分
一、按刑法第335條第1項之侵占罪，依同法第338條準用第324條
    第2 項之規定，五親等內血親之間犯侵占罪者，需告訴乃論
    ；本件被害人乙○○係被告甲○○之妹，兩人間具二等血親
    關係，被害人乙○○業於98年5月21日警詢中，明確表示對
    被告甲○○提起告訴，有該日警詢筆錄在卷可稽，是本件業
    經合法告訴，合先敘明。
二、次按被告以外之人於審判外之言詞或書面陳述，除法律有規
    定者外，不得作為證據；又被告以外之人於審判外之陳述，
    雖不符第159條之1至第159條之4之規定，但經當事人於審判
    程序同意作為證據，法院審酌該言詞陳述或書面陳述作成時
    之情況，認為適當者，亦得為證據；當事人、代理人或辯護
    人於法院調查證據時，知有第159條第1項不得為證據之情形
    ，而未於言詞辯論終結前聲明異議者，視為有前項之同意，
    刑事訴訟法第159條第1項、第159條之5規定甚明。經查，本
    判決後開所引用之各該被告以外之人於審判外之陳述（包括
    書面陳述），雖屬傳聞證據，惟被告甲○○及檢察官於本院
    審理時均對證據能力表示無意見而不予爭執，且迄至言詞辯
    論終結前亦均未聲明異議，本院審酌上開證據資料製作時之
    情況，尚查無違法不當及證明力明顯過低之瑕疵，亦認為以
    之作為證據應屬適當，故揆諸前開法律規定與說明，爰逕依
    刑事訴訟法第159條之5規定，認前揭證據資料均例外有證據
    能力。
貳、實體部分
一、上開犯罪事實，業據被告甲○○於警詢及原審坦承不諱，核
    與證人即被害人乙○○於警詢、偵訊時之證述相符，並有美
    商花旗銀行客戶交易明細一覽表、收當物品資料詳細畫面、
    被告與共犯詹雅萍至「金瓜石仔打金店」盜刷信用卡時經店
    內監視器拍攝之照片等在卷可憑，足認被告上開任意性自白
    應與事實相符，堪以採信。雖被告嗣於本院改稱：盜刷信用
    卡之行為人為詹雅萍，伊雖有與詹雅萍一起去消費，但不知
    詹雅萍拿伊妹妹的信用卡，變賣的錢伊也沒有拿到云云。惟
    查：被告於警詢及原審均供稱：信用卡是郵差寄到我家之後
    由我代收，之後我交給詹雅萍，由詹雅萍假報我妹妹乙○○
    的個人資料開卡，開卡當天我和詹雅萍就拿去基隆市區的金
    瓜石仔打金店盜刷這張信用卡，簽幾張簽單忘記了，因為是
    詹雅萍簽的，盜刷幾天後由我拿去福民當鋪典當，共得10幾
    萬元，是我和詹雅萍一起花用，盜刷信用卡是我提議的等語
    （見偵查卷第7頁至第8頁，原審卷第34頁、第44頁），更於
    本院準備程序時陳稱：信用卡是我交給詹雅萍，我們二人一
    起去消費，由詹雅萍簽名刷卡，金飾拿去變賣所得金錢也是
    我們二人一起花掉等語明確（見本院卷第32頁），足見被告
    辯稱詹雅萍持乙○○之信用卡盜刷消費伊不知情云云，顯為
    事後卸責之詞，無可採信。本件事證明確，被告之犯行堪予
    認定，應依法論科。
二、又按共同正犯，係共同實施犯罪行為之人，在共同意思範圍
    內，各自分擔犯罪行為之一部，相互利用他人之行為，以達
    其犯罪之目的，其成立不以全體均參與實施犯罪構成要件之
    行為為要件；參與犯罪構成要件之行為者，固為共同正犯；
    以自己共同犯罪之意思，參與犯罪構成要件以外之行為，或
    以自己共同犯罪之意思，事前同謀，而由其中一部分人實行
    犯罪之行為者，亦均應認為共同正犯，使之對於全部行為所
    發生之結果，負其責任（參照最高法院92年臺上字第2824號
    判決意旨）。查被告與詹雅萍共同謀議盜刷其妹乙○○之信
    用卡，其二人顯具偽造文書及詐欺取財之犯意聯絡，揆諸上
    揭意旨，縱本案係由詹雅萍開卡並在簽單上簽名，亦無從解
    免被告此部分為共同正犯之責任，是被告請求傳訊詹雅萍證
    明其並非盜刷信用卡之行為人云云，本院核無必要；至被告
    請求傳喚其妹乙○○乙節，因告訴乃論之罪，告訴人得撤回
    告訴之期間以第一審辯論終結前為限（參照刑事訴訟法第23
    8條），本案既已上訴第二審法院，即無從撤回告訴，本院
    認亦無傳喚必要，均併此敘明。
三、按信用卡簽帳單係特約商店所制作，用以記載持卡人消費項
    目、金額、時間、商店名稱，得持以經聯合信用卡處理中心
    向發卡銀行請領款項之證明，持卡人每於消費後在簽帳單上
    之署押，則表示持卡人係親自消費，此於簽帳單上持卡人簽
    名欄後，均為該項意思表示之記載即可明之，故持卡人於簽
    帳單上之署押，亦具特定意思表示，是信用卡簽帳單自屬文
    書無疑，而該等文書具有確認持卡人之身分，持卡人簽名後
    之簽帳單係由特約商店核對收執，並轉向發卡銀行請款，此
    簽帳單上之署押，係持卡人以該文書內容對於特約商店請求
    於核對無誤時提供商品或服務，以及請求發卡銀行給付款項
    之依據，是偽造簽帳單上署押之文書後，由特約商店及發卡
    銀行就此等文書進行審查核對提供契約給付之過程觀之，實
    該當於刑法第216條之「行使」之法意。被告甲○○代乙○
    ○領取信用卡後，推由共犯詹雅萍在信用卡背面簽名欄偽造
    署押後，持至特約商店消費以為行使，且偽造簽帳單交予特
    約商店店員收執，而為消費行為，核其所為，係犯係犯刑法
    第335條第1項之普通侵占罪、第216條行使第210條偽造私文
    書罪、第339條第1項之詐欺取財。被告與詹雅萍間，就上開
    犯行具有犯意聯絡及行為分擔，為共同正犯。被告在信用卡
    簽帳單上冒簽「乙○○」姓名之署押，偽造署押行為係偽造
    私文書之階段行為，又偽造私文書之低度行為，應為行使之
    高度行為所吸收，均不另論罪。被告盜刷信用卡用以購買金
    飾，係以一行為同時觸犯行使偽造私文書及詐欺取財罪，為
    想像競合犯，應依刑法第55條之規定，從一重之行使偽造私
    文書處斷。又被告所為上開侵占及行使偽造私文書犯行，犯
    意各別，行為不同，應予分論併罰。被告有如犯罪事實欄所
    示刑案之執行情形，此有本院被告全國前案紀錄表在卷可按
    ，其受有期徒刑之執行完畢後，5年內再犯本案有期徒刑以
    上之罪，為累犯，應依刑法第47條第1項之規定加重其刑。
    原審適用刑法第28條、第335條第1項、第216條、第210條、
    第339條第1項、第55條、第47條第1項、(原審贅引第41條第
    1項前段，應予刪除)、第51條第5款、第219條，刑法施行法
    第1條之1，審酌被告素行欠佳、未考慮其盜刷信用卡行為對
    其妹乙○○所造成之損害，率爾為圖一己之利，危害被害人
    乙○○、銀行及商家對於信用卡金融交易秩序及資料管理之
    正確性，且迄今未賠償被害人損失，惟念及其犯罪後坦承犯
    行，態度尚佳等一切情狀，分別量處侵占部分有期徒刑3月
    日，偽造文書部分有期徒刑7月，並定其執行刑有期徒刑8月
    ，又被告在如附表編號1所示信用卡背面上之簽名欄處及如
    附表編號2所示之簽帳單特約商店存根聯各1張上，分別偽造
    「乙○○」之署押各1枚（除附表編號三外），雖未扣案，
    但無證據證明確實不存在，不問屬於犯人與否，仍均應依刑
    法第219條規定予以宣告沒收，經核認事用法俱無不合，量
    刑亦稱妥適。被告上訴意旨翻異前詞，否認有行使偽造私文
    書及詐欺取財犯行云云，為無理由，應予駁回。
據上論斷，應依刑事訴訟法第368條，判決如主文。
本案經檢察官楊秀蘭到庭執行職務。
中    華    民    國    99    年    6     月    23    日
                  刑事第十五庭審判長法  官  吳昭瑩
                                    法  官  賴邦元
                                    法  官  蘇隆惠
以上正本證明與原本無異。
偽造文書部分如不服本判決，應於收受送達後10日內向本院提出
上訴書狀，其未敘述上訴之理由者並得於提起上訴後10日內向本
院補提理由書（均須按他造當事人之人數附繕本）「切勿逕送上
級法院」。
其餘不得上訴。
                                    書記官  楊妙恩
中    華    民    國    99    年    6     月    23    日
附錄：
中華民國刑法第210條
偽造、變造私文書，足以生損害於公眾或他人者，處5 年以下有
期徒刑。
中華民國刑法第216條：
行使第210條至第215條之文書者，依偽造、變造文書或登載不實
事項或使登載不實事項之規定處斷。
中華民國刑法第339條
意圖為自己或第三人不法之所有，以詐術使人將本人或第三人之
物交付者，處5年以下有期徒刑、拘役或科或併科1千元以下罰金
。
以前項方法得財產上不法之利益或使第三人得之者，亦同。
前二項之未遂犯罰之。
附表：
1.美商花旗銀行卡號00000000000000000號VISA信用卡壹張背面
  上「持卡人簽名」欄內偽造「乙○○」之署押壹枚。
2.刷卡日期98年5月21日、金額新臺幣14萬6千元之簽帳單特約商
  店存根聯壹張上「乙○○」之署押壹枚。

司法院資訊處製作；財團法人民間司法改革基金會備份。
